最高法院民事裁定　　　　　　　一○○年度台抗字第三三八號
再 抗告 人　陳錫嘉
代　理　人　陳貴德律師
上列再抗告人因富邦資產管理股份有限公司與吳福榮等間返還借
款強制執行事件，聲明異議，對於中華民國一○○年一月二十四
日台灣高等法院裁定（九十九年度抗字第一八八六號），提起再
抗告，本院裁定如下：
    主  文
再抗告駁回。
再抗告程序費用由再抗告人負擔。
    理  由
按公寓大廈管理條例第四條第二項規定：「專有部分不得與其所
屬建築物共用部分之應有部分及其基地所有權或地上權之應有部
分分離而為移轉或設定負擔」，其立法意旨，乃為維持建築物區
分所有權與基地共有權之一體化，避免法律關係趨於複雜。準此
，已登記之區分所有建築物與其所屬基地所有權之權利人同一者
，應受上開不得分離轉讓之限制，固不待言；惟若登記之區分所
有建築物與其所屬基地所有權已非屬同一人者，區分所有建築物
所有權人及所屬基地所有權人，各自得獨立處分其權利，則無從
適用首開規定，限制區分所有建築物所有權人及基地共有人應併
同轉讓其等房地權利之餘地。本件再抗告人以：其所有台北市○
○區○○段二小段一六地號土地（下稱系爭土地）應有部分一萬
分之一九九二（下稱系爭土地持分），為台灣台北士林地方法院
（下稱士林地院）九十五年度民執字第二八○六四號執行事件（
下稱系爭執行事件）所拍賣債務人吳福榮所有之同上小段二○二
○建號建物（所有權全部）、二○一四建號建物（應有部分七分
之二）、及二九八五建號建物（未辦保存登記增建物）等（下合
稱系爭建物）之坐落基地，依公寓大廈管理條例第四條第二項之
規定，二者不得分離轉讓；乃執行法院未將系爭土地持分併同系
爭建物拍賣，所為系爭建物之拍定自屬無效等詞為由，對系爭執
行事件之系爭建物拍定程序聲明異議。經士林地院（司法事務官
，下稱執行法院）處分駁回其異議，士林地院（民事庭）復裁定
駁回其對於執行法院上開處分之聲明異議。其對士林地院裁定不
服，提起抗告。原法院以：按專有部分不得與其所屬建築物共用
部分之應有部分及其基地所有權或地上權之應有部分分離而為移
轉或設定負擔，公寓大廈管理條例第四條第二項定有明文。其立
法意旨，乃就已登記之區分所有建築物與基地所有權之權利人同
一者，限制建築物或基地所有權應併同移轉；如登記之區分所有
權人與其基地之所有權人非屬同一人，自不受前揭規定之限制。
查系爭建物對應之坐落基地，係吳福榮所有系爭土地應有部分一
萬分之二六四○，再抗告人所有系爭土地持分並無相對應之區分
所有建物，有台北市中山地政事務所函可稽，系爭土地持分與系
爭建物自無上開規定應併付拍賣之適用。縱系爭建物對應者為再
抗告人所有之系爭土地持分，因區分所有權人與其基地之所有權
人非屬同一，亦無上揭規定之適用。至再抗告人與拍定人謝李玄
間之確認優先承買權不存在事件，經原法院九十九年度重上更(一)
字第二九號民事確定判決認定，吳福榮將其借名登記於吳增輝名
下之系爭土地持分移轉予再抗告人之行為，因違反公寓大廈管理
條例第四條第二項規定而無效；惟吳福榮及吳增輝均非該事件當
事人，該判決理由不能拘束其二人，且於未回復登記為吳福榮前
，吳福榮仍非系爭土地持分之所有權人，執行法院自無從併付拍
賣，系爭建物拍定程序並無不合。因而維持士林地院駁回再抗告
人聲明異議之裁定，駁回再抗告人之抗告，經核於法並無違誤。
再抗告意旨猶執陳詞，指摘原裁定違背法令，聲明廢棄，非有理
由。
據上論結，本件再抗告為無理由。依強制執行法第三十條之一、
民事訴訟法第四百九十五條之一第二項、第四百八十一條、第四
百四十九條第一項、第九十五條、第七十八條，裁定如主文。
中    華    民    國  一○○  年    四    月  二十八  日
                      最高法院民事第五庭
                          審判長法官  劉  福  聲  
                                法官  黃  義  豐  
                                法官  劉  靜  嫻  
                                法官  袁  靜  文  
                                法官  陳  國  禎  
本件正本證明與原本無異
                                      書  記  官  
中    華    民    國  一○○  年    五    月   十一   日
                                                    ｍ